【裁判字號】    99,易,1803
【裁判日期】    990723
【裁判案由】    竊盜
【裁判全文】
臺灣板橋地方法院刑事判決              99年度易字第1803號
公  訴  人  臺灣板橋地方法院檢察署檢察官
被      告  乙○○
上列被告因竊盜案件，經檢察官追加起訴（99年度偵字第11376
號），本院判決如下：
    主  文
乙○○無罪。
    理  由
一、公訴意旨略以：被告乙○○基於為自己不法所有之意圖，於
    民國99年1 月4 日下午14時起至同日下午17時間某時許，持
    足供兇器使用之不詳器物，破壞甲○○與其胞兄位於臺北縣
    蘆洲市○○路174 巷14號6 樓之共同住處門窗，侵入該處竊
    取房屋所有權狀、空白支票各1 紙、耳環、手錶、銀幣、黑
    珍珠、玉珮、金子等財物，得手後旋即離去。嗣經甲○○報
    警處理，於上址屋內洗衣機上扣得非屬甲○○及其家人所有
    之口罩1 只，經送鑑比對，發現與被告之DNA 型別相符，因
    認被告涉犯刑法第321 條第1 項第2 款、第3 款之加重竊盜
    罪嫌。
二、按犯罪事實應依證據認定之，無證據不得認定犯罪事實，又
    不能證明被告犯罪者，應諭知無罪之判決，刑事訴訟法第15
    4 條第2 項、同法第301 條第1 項分別定有明文。雖認定犯
    罪事實所憑之證據，不以直接證據為限，間接證據亦包括在
    內，然無論直接或間接證據，為訴訟上之證明，須達於通常
    一般人均不致有所懷疑，而得確信其為真實之程度，始得據
    為有罪之認定，最高法院76年台上字第4986號判例可資參照
    。再按檢察官就被告之犯罪事實，應負舉證責任，並指出證
    明之方法，同法第161 條第1 項定有明文，是以，檢察官對
    於起訴之犯罪事實，應負提出證據及說服之實質舉證責任，
    倘檢察官所提出之證據，不足為被告有罪之積極證明，或闡
    明之證明方法，無從說服法院以形成被告有罪之心證，基於
    無罪推定之原則，自應為被告無罪判決之諭知，縱使被告否
    認犯罪事實所持之辯解不能成立，仍非有積極證據足以證明
    其犯罪行為，不能遽為有罪之認定，亦有最高法院92年台上
    字第128 號、30年上字第1831號判例可資參照。
三、公訴人認被告涉犯竊盜罪嫌，無非以被害人甲○○於警詢中
    之指訴，及卷附之臺北縣政府警察局99年3 月5 日鑑驗書、
    臺北縣政府警察局蘆洲分局刑事案件證物採驗紀錄表各1 紙
    、採證照片21張等證據，為其論述之依據。訊據被告堅詞否
    認竊盜，辯稱：伊平時都在三重一帶活動，未在上開時間到
    過蘆洲，更遑論至該處所犯罪；伊騎乘機車使用之口罩、安
    全帽都曾經遺失，案發現場扣得之口罩並非伊遺留等語。
四經查：
  (一)證人即被害人甲○○於警詢中之指述，以及卷附現場採證照
    片21張等證據，僅能證明甲○○住處內之房屋所有權狀等財
    物，於99年1 月4 日下午某時遭人竊走之客觀事實而已，至
    於究係何人下手行竊，則尚乏證明力，不能據此推論必係被
    告所為。
  (二)再者，警方雖自甲○○住處之洗衣機上，扣得留有與被告DN
    A 型別相符檢體之口罩1 只，此有臺北縣政府警察局99年3
    月6 日北縣警鑑字第0990033835號鑑驗書1 份、臺北縣政府
    警察局蘆洲分局刑事案件證物採驗紀錄表1 紙附卷可稽（見
    偵查卷第16頁，本院卷）。惟觀諸扣案之口罩照片顯示，此
    乃一般人騎乘機車常見使用之棉布口罩，雖便於攜帶，惟稍
    有不慎，亦甚易遺失，又因價格便宜，失主通常不會花費力
    氣尋回，是以被告辯稱：伊曾經遺失騎乘機車使用之口罩乙
    節，衡情甚有可能。況依口罩之體積、性質以觀，實與屋內
    固定或難以搬移之大型家具、裝潢設備有別，自不能單憑殘
    留有被告唾液之口罩出現在被害人住處洗衣機上此一客觀事
    實，即遽推論被告必曾進入屋內，而將他人攜入遺留等其他
    有利於被告之合理可能均逕予排除。
  (三)至於卷附之雙向通聯紀錄，雖顯示被告使用之0000000000行
    動電話門號，於99年1 月4 日下午，曾透過臺北縣蘆洲市○
    ○街、復興路、三民路等處之基地台收話、發話，惟檢察官
    所舉之積極證據，既尚不足以證明被告即為進入甲○○住處
    內行竊之人，則縱使被告於案發當天下午確曾在蘆洲地區活
    動，亦不能遽認其必係進入甲○○住處行竊，是以此份雙向
    通聯紀錄亦非認定被告犯竊盜罪之適合證據。
五、綜上所述，公訴人所舉證據，均不足以證明確係被告竊取甲
    ○○住處之財物，本院復查無其他積極證據足認被告有公訴
    人所指之竊盜犯行，揆諸首揭說明，不能證明被告犯罪，依
    法即應諭知被告無罪之判決。
據上論斷，應依刑事訴訟法第301條第1項，判決如主文。
中    華    民    國    99    年    7     月    23    日
                  刑事第四庭  法  官  劉元斐
上列正本證明與原本無異。
如不服本判決，應於判決送達後10日內敘明上訴理由，向本院提
出上訴狀 (應附繕本) ，上訴於臺灣高等法院。其未敘述上訴理
由者，應於上訴期間屆滿後20日內向本院補提理由書「切勿逕送
上級法院」。
                              書記官  高建華
中    華    民    國    99    年    7     月    26    日

司法院資訊處製作；財團法人民間司法改革基金會備份。
